# 以净资产出资，长期股权投资账面价值的确定

提问人：火小禅 时间：2012-09-18 16:16:50
业务中遇到一实务，搬上来与各位老师探讨、请教：
A公司将其经营的一个业务版块剥离，将与该业务相关的资产（包括货币资金、债权、存货、固定资产）、负债进行评估，评估后的资产与负债之差（暂且称之为净资产），作为出资，设立全资子公司B公司，B公司实收资本与注册资本与评估的净资产值相同。成立后，A公司将B公司股权全部转让。 A公司的长期投资账面价值，按公允价值（即评估的净资产）确定，公允价值与账面价值之差做为处置收益，记入营业利润（存货减值）、营业外收入（固定资产增值）。因成立后，公允价值与账面价值相同，以该金额转让，几乎没有投资收益。
请问上述处理是否正确？

回答人：chenyiwei
回复 火小禅 的帖子
基本赞同 3 楼网友的意见。
这里首先要明确：设立新公司和处置新公司股权这两项交易是否属于互为前提和条件、旨在实现同一项商业目的（剥离该项业务）的一揽子交易？
如果是一揽子交易，则整个交易的获利过程只有在股权处置后才完成，相关损益才能认为实现。因此，A公司对B公司的长期股权投资应按投出净资产的原帐面价值（而不是公允价值）计量，在新公司的设立环节不确认损益，到后续股权处置环节才能确认损益。
如果不是一揽子交易，则设立新公司应视作不具有商业实质的非货币性资产交换交易，以投出净资产的原帐面价值作为投资成本。尽管新公司由于根据净资产评估值确定注册资本和实收资本，其对接受投入的资产可能会按照公允价值进行初始计量，但不改变母公司A的个别报表层面对长期股权投资的初始计量原则。
另外，该业务的资产属于打包处置，并且处置并非在正常的日常业务活动过程中实现，因此处置价款和被处置净资产帐面价值之间的差额整体上确认为一项利得（个别报表层面体现为投资收益，合并报表层面体现为营业外收支），而不能分别确认存货跌价损失、营业外收入等。

提问人：daikan 时间：2012-09-19 15:12:57
若投出的净资产中流动资产占大部分的话，是否会导致不适用非货币型资产交换？

回答人：chenyiwei
存在这个可能，但是否可以使用“非货币性资产交换”这个名称并不是最关键的，因为商业实质原理是相通的，具有普遍适用性。